臺灣桃園地方法院刑事判決　　　　　　　95年度訴字第2646號
公　訴　人　台灣桃園地方法院檢察署檢察官
被　　　告　乙○○
選任辯護人　程昱菁律師
　　　　　　韓邦財律師
被　　　告　丁○○
　　　　　　丙○○
上二人共同
指定辯護人　陳靜育律師
上列被告等因偽造有價證券等案件，經檢察官提起公訴（95年度
偵字第15886 號、第21581 號），本院判決如下：
    主  文
乙○○共同意圖供行使之用，而偽造有價證券，處有期徒刑參年
肆月。如附表編號一所示偽造之「甲○○」之署押壹枚、附表編
號二所示本票有關「甲○○」發票部分，均沒收。
丁○○共同意圖供行使之用，而偽造有價證券，處有期徒刑貳年
。緩刑參年。如附表編號一所示偽造之「甲○○」之署押壹枚、
附表編號二所示本票有關「甲○○」發票部分，均沒收。
丙○○共同意圖供行使之用，而偽造有價證券，處有期徒刑壹年
拾月。緩刑參年。如附表編號一所示偽造之「甲○○」之署押壹
枚、附表編號二所示本票有關「甲○○」發票部分，均沒收。
    事  實
一、乙○○與丁○○原係男女朋友，於民國92年10月間某日，因
    乙○○擔任負責人、丁○○擔任會計之「佳煒環保工程有限
    公司」（下稱佳煒公司）需資金周轉，欲向台新國際商業銀
    行股份有限公司（下稱台新銀行）申辦貸款，乃先由丁○○
    向台新銀行提出申請後，經台新銀行審核同意核貸新臺幣（
    下同）500,000 元，然需有名下有不動產之人擔任連帶保證
    人，乙○○原欲以其母親擔任連帶保證人，然於申請貸款期
    間，乙○○之母去世而由其父甲○○登記為不動產之所有權
    人，乙○○、丁○○恐甲○○反對，遂共同要求年齡與甲○○相仿之丁○○之父丙○○出面，佯以甲○○名義進行對保
    ，丙○○因乙○○為其女丁○○之男友，且保證不會有問題
    情況下而應允。乙○○、丁○○及丙○○遂共同基於行使偽
    造私文書及偽造有價證券之犯意聯絡，於92年12月11日（起
    訴書誤載為92年10月30日）台新銀行承辦對保業務之行員戊○○至桃園縣八德市○○路819 巷2 號甲○○及乙○○住處
    辦理對保時，由乙○○向戊○○佯稱在場之丙○○為其父親
    甲○○本人後，由丙○○在連帶保證書之保證人欄上，偽簽
    「甲○○」之署名1 枚，並由乙○○持其父親甲○○之印章
    在丙○○所簽署之「甲○○」署名下方用印而盜蓋「甲○○
    」之印文1 枚，而偽造表示由甲○○擔任佳煒公司上開貸款
    之連帶保證人意思之該等私文書，乙○○、丁○○及丙○○
    復意圖供行使之用，由丙○○於佳煒公司簽發予台新銀行作
    為擔保之本票（面額：500,000 元）發票人欄偽簽「甲○○
    」之署名1 枚，再由乙○○蓋用其父親甲○○之印章而盜蓋
    「甲○○」印文1 枚，並由戊○○代為填載發票日為92年10
    月30日後，而偽造甲○○為共同發票人，完成共同發票行為
    後，偽造甲○○為共同發票人之上開本票1 紙，乙○○、丁○○、丙○○即將上開偽造之私文書及有價證券交付予不知
    情之戊○○辦理相關貸款事宜而行使之，足以生損害於甲○○及台新銀行，台新銀行因而於92年12月12日同意核撥500,
    000 元貸款至佳煒公司台新銀行南東分行（帳號：
    000-00-0 00000-0-00 號）帳戶內。嗣佳煒公司未遵期繳款
    ，台新銀行乃向法院聲請假扣押甲○○之不動產後，甲○○
    始知上情，並提出告訴。
二、案經甲○○訴請臺灣桃園地方法院檢察署檢察官偵查起訴。
    理  由
一、就被告丁○○、丙○○部分：
    上揭犯罪事實，業據被告丁○○、丙○○在偵查、本院審理
    時自白不諱（見95年度偵字第15886 號卷第16頁至第18頁、
    第28頁至第29頁），核與證人戊○○於偵查及本院審理時證
    述情節及證人甲○○於本院審理時證述未在連帶保證書、本
    票上簽名等情均相符（見同上偵查卷第26頁至第28頁、本院
    卷第83頁至第96頁），此外並有連帶保證書、本票、佳煒公
    司存摺（均為影本）在卷可參（見95年度他字第1370號卷第
    2 頁、95年度偵字第15886 號卷第8 頁至第11頁），足認被
    告丁○○、丙○○自白與事實相符。本案就被告丁○○、丙○○部分事證明確，犯行均堪認定。
二、就被告乙○○部分：
    訊據被告乙○○矢口否認有何共同偽造文書及偽造有價證券
    之犯行，辯稱：伊並不知道被告丁○○、丙○○共同偽造其
    父親甲○○之名，向台新銀行辦理貸款，亦未提供甲○○之
    證件，供被告丁○○、丙○○偽以父親甲○○之名義貸款，
    因被告丁○○係伊女友兼佳煒公司會計，公司帳冊、父母親
    證件均可取得云云。經查：
  (一)證人戊○○於偵查、本院審理時結證稱：佳煒公司在92年10
    月間本件貸款是我去辦理對保的，當初辦理貸款時，先是被
    告丁○○跟我聯絡，說公司要辦理貸款，我請被告丁○○傳
    真資料，之後因為負責人係被告乙○○，所以我就請被告乙○○提供保證人，被告乙○○就先找被告丁○○擔任保證人
    ，後來因為公司審核沒有通過，所以請被告乙○○再補保證
    人，因為被告乙○○母親有不動產，所以本來是要找被告乙○○母親擔任連帶保證人，但是因為在對保時，被告乙○○
    母親過世，被告乙○○說不動產會過戶予其父親，所以就請
    其父親擔任保證人，連帶保證人乙○○部分之對保是在92年
    10 月30 日在臺北市○○○路○ 段289 號8 樓台新銀行內，
    連帶保證人丁○○、「甲○○」部分之對保是於92年12月11
    日在被告乙○○桃園縣八德市○○路819 巷2 號住處，當天
    我是先到佳煒公司找被告乙○○，被告乙○○帶我到其住處
    ，我當時與被告乙○○、「甲○○」在其住處1 樓對保，被
    告乙○○介紹說這是他父親，當時「甲○○」看的見，也有
    在連帶保證書、本票上簽名等語（見95年度偵字第15886 號
    卷第26頁至第28頁、本院卷第90頁至第96頁）；證人陳秀坪
    於偵查中結證稱：我是台新銀行業務襄理，我有看過佳煒公
    司負責人乙○○，是因為佳煒公司向銀行貸款500,000 元，
    我有去過被告乙○○辦公室和被告乙○○談貸款事宜，我沒
    注意被告丁○○有無在旁邊，被告乙○○還有帶我去看拖車
    頭，因為我是主管，所以貸款案件我必須要去現場看，主要
    和我談的人都是被告乙○○等語（同上偵查卷第15頁至第18
    頁）；證人即被告丁○○於本院審理時結證稱：我在92年10
    月間是擔任佳煒公司會計，本件貸款事由我先幫忙詢問貸款
    事項，並傳真貸款所需資料到台新銀行，剛開始台新銀行通
    知說需要1 個保證人，被告乙○○要我擔任保證人，後來銀
    行又說審核不過，需要提供有不動產之擔保人，本來被告乙○○是說要以其母親擔任連帶保證人，並提供他母親資料給
    我，由我傳真給台新銀行，但是要對保時，被告乙○○母親
    過世，所以要重新提供，因為其母親不動產過戶給其父親甲○○，所以被告乙○○就說要由其父親甲○○擔任連帶保證
    人，我不知道被告乙○○有無問他父親是否同意，被告乙○○就叫我及我父親丙○○幫忙這件事，說我父親丙○○與他
    父親甲○○年紀相仿，他父親不同意，而公司急需資金，所
    以請我父親丙○○冒充他父親甲○○，我父親後來有同意，
    我及我父親丙○○對保是在被告乙○○家中，我父親冒充甲○○對保時我在樓上，但我知道他們在1 樓對保，我之前在
    偵查中說我不清楚，是因為當時被告乙○○尚未供出我父親
    ，所以我才會如此說等語（見本院卷第100 頁至第104 頁）
    ；證人丙○○於本院審理時結證稱：我有在佳煒公司向台新
    銀行貸款500,000 元之連帶保證書、本票上簽「甲○○」之
    署名，當時是被告乙○○說他會負責，要我幫忙簽「甲○○
    」之署名，銀行的人是到被告乙○○家中對保，甲○○身分
    證是被告乙○○拿給銀行的人看，銀行的人就教我在哪裡簽
    一下名，名字簽好後，我就回家了，至於「甲○○」的印文
    是被告乙○○拿出來，直接蓋的，被告乙○○並沒有拿給我
    ，我當時候是因為我女兒丁○○與被告乙○○在交往，被告
    乙○○又說資金有困難，所以我才會這樣做等語（見本院卷
    第119 頁至第123 頁），互核上開證人間所述相符，且證人
    戊○○、陳秀坪與被告乙○○間並無恩怨，應無構陷被告乙○○之理，而本件台新銀行核貸後係撥款入佳煒公司帳戶內
    ，而非撥入證人丁○○、丙○○之帳戶內，且證人丁○○、
    丙○○亦係本案之共犯，倘被告乙○○確無為上開犯行，應
    無故意陷被告乙○○入罪之理，是上開證人所言均可採信。
  (二)另並有連帶保證書、本票、佳煒公司存摺（均為影本）在卷
    可參（見95年度他字第1370號卷第2 頁、95年度偵字第1588
    6 號卷第8 頁至第11頁），足認被告丙○○確有在連帶保證
    書、本票上偽造「甲○○」之署名、被告乙○○有在其上盜
    蓋「甲○○」之印文，因而使台新銀行撥款500,000 元至佳
    煒公司帳戶。
  (三)又證人甲○○於本院審理時結證稱：我並未去擔保，並不知
    道向銀行貸款500,000 元的事等語（見本院卷第83頁至第89
    頁），證人己○○於本院審理時結證稱：我是被告乙○○的
    阿姨，我姊姊過世前說她的證件在被告丁○○那裡，要我去
    拿回來，後來我找被告丁○○要，被告丁○○都不還我等語
    （見本院卷第98頁至第99頁），則證人甲○○所言，僅可證
    明其確實未在本件連帶保證書上連帶保證人欄位、本票發票
    人欄簽名、蓋章，然未親身見聞本案發生之經過，另證人己○○所言與本案無關，是均無從為有利被告乙○○之證據。
  (四)綜上所述，被告乙○○前開所辯，顯屬事後卸責之詞，洵非
    可採。本件就被告乙○○部分事證明確，被告乙○○犯行堪
    以認定。
三、本件被告3 人行為後，刑法部分條文業經修正公布，並於95
    年7 月1 日施行（修正後刑法以下稱新法，修正前刑法以下
    稱舊法）。刑法第2 條第1 項之規定，係規範行為後法律變
    更所生新舊法律比較適用之準據法，於修正後刑法施行後，
    應適用新法第二條第一項規定之從舊從輕之原則為比較，適
    用最有利於行為人之法律。查本件被告3 人行為後，相關刑
    法規定變更如下：
  (一)關於法定罰金刑最低度部分，舊法第33條第5 款規定為銀元
    1 元（並依罰金罰鍰提高標準條例第1 條前段規定提高10倍
    後，折算為新臺幣30元）以上，新法第33條第5 款則修正為
    新臺幣1,000元以上，以百元計算。
  (二)關於牽連犯部分，舊法第55條規定：「犯一罪而其方法或結
    果之行為犯他罪名者，從一重處斷」，新法中業經刪除，意
    即新法就數犯罪行為所成立之數罪名，原則係採分論併罰之
    方式處斷。
  (三)經綜合比較，就罰金刑最低度部分，舊法金額較低，對被告
    3 人較有利，牽連犯修正部分，舊法從一重罪處斷，自較新
    法數罪分論併罰為有利。綜上所述，舊法之規定對於被告3
    人較為有利，本件自應依新法第2 條第1 項前段之規定，適
    用舊法之規定論處。至於刑法第201 條第1 項之偽造有價證
    券罪之法定罰金刑之貨幣單位及數額，依修正後刑法施行法
    第1 條之1 第1 項、第2 項前段規定修正貨幣單位為新臺幣
    ，數額則提高為30倍，與修正前之貨幣單位以銀元計算，並
    依罰金罰鍰提高標準條例第1 條前段之規定就其原定數額提
    高10倍後，再將銀元換算為新臺幣之比較結果，修正前後本
    罪法定罰金刑之最高度輕重相同，又舊法第28條共同正犯之
    規定，雖亦有所修正，惟本件不論適用新舊規定，被告3 人
    均成立共同正犯，自無有利、不利之情形，即無比較適用之
    問題，尚非刑法第2 條第1 項所指之法律變更，故本件就上
    開所述法定罰金刑貨幣單位、數額及共同正犯等修正規定，
    均應依一般法律適用原則，適用裁判時法（最高法院95年11
    月7 日刑事庭會議決議參照），附此敘明。
四、核被告3 人所為，均係犯刑法第201 條第1 項之偽造有價證
    券罪、第216 條行使第210 條之行使偽造私文書罪。再按行
    使偽造之有價證券以使人交付財物，本即含有詐欺之性質，
    如果所交付之財物，即係該證券本身之價值，其詐欺取財仍
    屬行使偽造有價證券之行為，不另論以詐欺取財罪（以上詳
    見最高法院25年上字第1814號、31年上字第409 號、43年台
    非第45號判例、90年度台上字第5416號判決意旨），是被告
    3 人偽造甲○○為共同發票人之500,000 元之本票以取得50
    0,000 萬元之貸款，不另成立刑法第339 條之詐欺取財罪。
    被告3 人行使偽造之有價證券及偽造私文書等低度行為分別
    為偽造有價證券及行使偽造私文書等高度行為所吸收，另被
    告3 人偽造署押、盜蓋印文之行為，為偽造私文書及有價證
    券之階段行為，均不另論罪。被告乙○○、丁○○、丙○○
    間就上開2 罪有犯意聯絡、行為分擔，為共同正犯。被告3
    人所犯上開2 罪間有方法結果之牽連關係，應依舊法第55條
    之規定，從一重之偽造有價證券罪論處。又被告丁○○、丙○○因一時失慮而罹重典，然事後已表悔悟，本院認依其等
    犯罪情狀，客觀上顯可憫恕，若科以法定最低度之刑，猶嫌
    過苛，爰均依刑法第59條規定減輕其刑。爰審酌被告乙○○
    因貪圖不法利益，夥同共犯丁○○、丙○○冒用甲○○名義
    擔任連帶保證人之方式詐取貸款，嗣後並逃避債務，拒不清
    償，致甲○○、台新銀行受害不輕，及被告乙○○犯後猶飾
    詞否認犯行，被告丁○○、丙○○犯後坦承犯行等一切情狀
    ，分別量處如主文所示之刑。被告丁○○、丙○○前未曾受
    有期徒刑以上刑之宣告，各有臺灣高等法院被告前案紀錄表
    1 份在卷可考，其等因一念之差致罹刑章，經此教訓，當知
    所警惕而信無再犯之虞，是本院因認其所受刑之宣告，以暫
    不執行為適當，各併予宣告緩刑3 年，以勵自新。如附表編
    號一所示偽造之私文書，雖已交付予台新銀行而非被告等所
    有，然其上偽造之「甲○○」簽名1 枚，應依刑法第219 條
    之規定，不論是否屬被告等所有均予宣告沒收；至附表編號
    一所示偽造私文書上另蓋有盜用甲○○真正印章所蓋之印文
    ，則非屬偽造之印文，自不能依刑法第219 條之規定併予宣
    告沒收；末按票據之偽造或票據上簽名之偽造，不影響於真
    正簽名之效力，票據法第15條定有明文，是以「經查本件上
    訴人所簽發之本票2 張，其發票人欄除簽有龍０晃、李０枝
    2 人之署押為共同發票人外，並經上訴人林０榮及其妻林黃
    ０珍2 人簽名蓋章於其上，為共同發票人，有本票影本2 紙
    附卷可稽，該龍０晃、李０枝之署押縱屬偽造，惟本票上上
    訴人林０榮及其妻林黃０珍之簽名蓋章乃屬真正，並非偽造
    ，該2 人仍應負共同發票人之責任，就該2 人部分而言，本
    票並非偽造，不得宣告沒收，乃原判決竟將2 張本票全部宣
    告沒收，亦有未合」（詳最高法院82年度台上字第4591號判
    決）。經查附表編號二所示本票，由於除被告3 人偽造甲○○為發票人部分外，其餘部分均屬合法有效之本票，是不能
    就整張本票宣告沒收，僅能就附表編號二本票中有關甲○○
    發票部分，依刑法第205 條規定宣告沒收，至於附表編號二
    本票發票人欄項下之甲○○署押，已因該附表編號二本票有
    關甲○○發票部分諭知沒收而包含在內，自無庸另為重複沒
    收之諭知。
據上論斷，依刑事訴訟法第299 條第1 項前段，修正後刑法第2
條第1 項前段、第28條，刑法第201 條第1 項、第216 條、第
210 條、第219 條、第205 條、第59條、第74條第1 項第1 款，
修正前刑法第55條，刑法施行法第1 條之1 第1 項、第2 項前段
，判決如主文。
本案經檢察官姚重珍到庭執行職務。
中　　華　　民　　國　　96　　年　　5 　　月　　15　　日
                  刑事第一庭　審判長法  官  曾淑華
                                    法  官  黃梅淑
                                    法  官  朱美璘
以上正本證明與原本無異
如不服本判決書應於送達後10日內向本院提出上訴狀
                                    書記官　谷貞豫
中　　華　　民　　國　　96　　年　　5 　　月　　17　　日
附錄本案論罪科刑之法條：
中華民國刑法第201條第1項
（有價證券之偽造變造與行使罪）
意圖供行使之用，而偽造、變造公債票、公司股票或其他有價證
券者，處3 年以上10年以下有期徒刑，得併科3 千元以下罰金。
中華民國刑法第216條
（行使偽造變造或登載不實之文書罪）
行使第 210 條至第 215 條之文書者，依偽造、變造文書或登載
不實事項或使登載不實事項之規定處斷。
中華民國刑法第210條
（偽造變造私文書罪）
偽造、變造私文書，足以生損害於公眾或他人者，處 5 年以下有
期徒刑。
附表：
┌──┬───────────┬────────────┐
│編號│偽造之文書            │偽造署押（簽名）、印文之│
│    │                      │數量                    │
├──┼───────────┼────────────┤
│ 一 │連帶保證書            │偽造「甲○○」簽名1 枚  │
├──┼───────────┼────────────┤
│ 二 │本票                  │偽造「甲○○」簽名1 枚  │
└──┴───────────┴────────────┘
